ACORDAO-COMPLETO-2348537

ACÓRDÃO DE RELAÇÃO

ACÓRDÃO DE RELAÇÃO 1820/2019 ATA 7/2019 - SEGUNDA CÂMARA

Acórdão 1820/2019-TCU-Segunda Câmara
Trata-se de representação apresentada por Alex Hashimura – Sociedade Individual de Advocacia, com pedido de medida cautelar, em razão de possível irregularidade no edital de procedimento de contratação de serviço não comum 0001/SUREG-BE/2018, conduzido pela Companhia de Pesquisas de Recursos Minerais – CPRM, cujo objeto é a prestação, por escritório, de serviços profissionais de advocacia na área contenciosa judicial e administrativa.
Considerando que o representante alega, em síntese, as seguintes irregularidades no item “B” do Anexo III do edital: pontuação para “técnica” em áreas do Direito Trabalhista, Empresarial, Tributário, Administrativo e Civil em valor superior à pontuação para títulos em outras áreas do Direito; exigência ilegal de comprovação, pelo licitante, de lista de empregados na área administrativa, o que representaria indevida restrição ao universo de potenciais participantes; 
considerando que o representante requer deferimento da medida cautelar e saneamento do edital, de modo a alterar a atual redação, e, caso não seja revisto, seja determinada a anulação do certame, com fulcro na afronta à Lei 13.303/2016, ao art. 37, inciso II, da Constituição Federal, e à jurisprudência aplicável;
considerando que os argumentos do autor indicam a possibilidade de existência de interesse público, consoante o disposto no art. 103, § 1º, da Resolução - TCU 259/2014;
considerando que estão presentes os requisitos de admissibilidade constantes no art. 87, § 2º, da Lei 13.303/2016, c/c os arts. 235 e 237, inciso VII, do Regimento Interno/TCU;
considerando o exame realizado pela unidade técnica que apontou a improcedência das alegações;
considerando que há razoabilidade na exigência contida no edital quanto à pontuação específica para determinadas áreas do Direito, haja vista que essas áreas coincidem com o perfil das demandas judiciais em que o órgão licitador se envolve, conforme lista de processos que a empresa vencedora do certame assumirá (Anexo VI do edital, peça 1, p. 80/83) , de modo que não procede a alegação do representante;
considerando, em relação ao fator “demonstrativo da estrutura administrativa”, que a pontuação por faixas de quantidade de empregados se trata de parâmetro objetivo e, por conseguinte, não afronta o disposto no § 2º do art. 54 da Lei 13.303/2016, que prevê: “...o julgamento das propostas será efetivado mediante o emprego de parâmetros específicos, definidos no instrumento convocatório, destinados a limitar a subjetividade do julgamento”;
considerando que embora a argumentação do representante seja legítima quanto à possibilidade de manter pessoal administrativo por outros meios de contratação, sem necessariamente existir o vínculo como empregado, por outro lado é lícita a discricionariedade do órgão licitador para determinar critérios de pontuação segundo a oportunidade e conveniência que tenha justificado a escolha dos critérios; 
considerando que a exigência mencionada, embora possa ser mais vantajosa para licitantes que tenham empregados contratados, não restringe o universo de potenciais participantes, uma vez que a regra prevê pontuação e não exclusão do certame;
considerando que a quantidade máxima de pontos que cada licitante pode obter no fator “demonstrativo da estrutura administrativa” é 10 (dez) pontos, enquanto os demais fatores, baseados na experiência e titulações, podem chegar a 76 (setenta e seis) pontos, demonstrando que o tamanho do quadro administrativo tem menos peso na nota final dos participantes;
considerando que, nos termos do edital, as licitantes não estão obrigadas a demonstrar a prévia existência de equipe administrativa, podendo simplesmente não demonstrar possuir quadro administrativo e pontuar “0” nesse quesito;
considerando, portanto, que não foi demonstrada restrição à competitividade;
considerando que não restaram evidenciados os pressupostos necessários à concessão da medida cautelar pleiteada;
os ministros do Tribunal de Contas da União, reunidos em sessão de 2ª Câmara, ACORDAM, por unanimidade, de acordo com os pareceres emitidos nos autos e com fundamento nos arts. 235, 237, inciso VII, 250, inciso I, do Regimento Interno, 87, § 2º, da Lei 13.303/2016, e 103, § 1º, da Resolução TCU 259/2014, em:
a) conhecer desta representação e considerá-la improcedente; 
b) indeferir a medida cautelar pleiteada;
c) dar ciência desta deliberação, bem como da instrução à peça 3, ao representante e à Companhia de Pesquisas de Recursos Minerais – CPRM; e 
d) arquivar o processo.
1. Processo TC-Processo 004.698/2019-3 (REPRESENTAÇÃO) 
1.1. Classe de Assunto: IV.
1.2. Representante: Alex Hashimura - Sociedade Individual de Advocacia (CNPJ 28.363.384/0001-26) .
1.3. Unidade: Companhia de Pesquisa de Recursos Minerais – CPRM.
1.4. Relatora: ministra Ana Arraes.
1.5. Representante do Ministério Público: não atuou.
1.6. Unidade Técnica: Secretaria de Controle Externo de Aquisições Logísticas (Selog) .
1.7. Representação legal: Alex Shinji Hashimura (OAB/DF 52.833) .
1.8. Determinações/Recomendações/Orientações: não há.

Segunda Câmara

Companhia de Pesquisa de Recursos Minerais - CPRM.

Alex Hashimura - Sociedade Individual de Advocacia (CNPJ 28.363.384/0001-26).

ANA ARRAES

Alex Shinji Hashimura (OAB/DF 52.833).

Não atuou.

REPRESENTAÇÃO (REPR)

Secretaria de Controle Externo de Aquisições Logísticas (Selog).